【裁判字號】    99,易,903
【裁判日期】    990621
【裁判案由】    詐欺
【裁判全文】
臺灣臺中地方法院刑事判決               99年度易字第903號
公  訴  人  臺灣臺中地方法院檢察署檢察官
被      告  甲○○
上列被告因詐欺案件，經檢察官提起公訴（98年度偵字第28609
號、29440號），本院判決如下：
    主    文
甲○○犯幫助詐欺取財罪，處有期徒刑參月，如易科罰金，以新
臺幣壹仟元折算壹日。
    犯罪事實及理由
一、犯罪事實：甲○○可預見其交付自己之金融帳戶存摺、提款
    卡及密碼予他人使用，他人可能以該金融帳戶存摺、提款卡
    及密碼遂行財產上犯罪之目的，且取得他人帳戶之目的，在
    於收取贓物及掩飾犯行不易遭人追查，竟不顧他人所可能遭
    害之危險，仍以縱若有人持以犯罪亦不違反其本意之幫助他
    人詐欺取財之不確定犯罪故意，於民國98年9月24日中午11
    時30分許前某時，在不詳地點，將其向臺灣土地銀行西臺中
    分行所申設之帳號第000000000000號帳戶之存摺、提款卡及
    密碼等物，交付給某詐騙集團成員之不詳姓名年籍之成年人
    使用。嗣該不詳姓名年籍之成年人所屬詐騙集團取得上開帳
    戶後，即共同基於意圖為自己不法所有之犯意聯絡，由其成
    員中之1名女子冒用邱范健友人「葉春蓮」之名義，打電話
    向邱范健表示亟需新臺幣（下同）10萬元周轉應急，邱范健
    不疑有它，並陷於錯誤，依對方指示於98年9月24日12時30
    分許將金額10萬元，匯入甲○○之上開銀行帳戶內，嗣因邱
    范健之太太打電話向葉春蓮詢問有關借款之事，始知受騙，
    因而報警循線查獲。
二、認定犯罪事實所憑之證據及理由：
（一）被告甲○○固坦承有向臺灣土地銀行西臺中分行申設上開
      銀行帳戶之事實，惟否認有幫助詐欺犯行，並於偵查及本
      院審理時辯稱：上開帳戶之存摺及提款卡是放在家裡，伊
      是接到警方通知才知道遺失，除上開帳戶外，另有遺失臺
      灣銀行之存摺及提款卡、土地銀行及郵局之存摺等物，伊
      曾在98年9月間，將房子借給1位綽號「阿志」之友人暫住
      ，伊懷疑東西是「阿志」偷的，伊並不知道「阿志」之真
      實姓名，本來不知道存簿丟掉，是後來警察局通知才知道
      ，總共掉了3本，另外還有郵局、臺灣銀行的，伊是把提
      款卡和密碼放在一起，聲請之後都沒有改過密碼云云。
（二）經查，本件臺灣土地銀行西臺中分行帳號第000000000000
      號帳戶，確為被告所申設，被害人邱范健因受騙於98年9
      月24日12時30分許，匯10萬元至上開被告之帳戶中等情，
      為被告不爭執，並據被害人邱范健於警詢中指述綦詳，復
      有郵政跨行匯款申請書、臺灣土地銀行西台中分行98年10
      月20日98西存字第0980000679號、0980000680號函附客戶
      查詢交易、客戶歷史交易明細查詢及開戶資料、桃園縣政
      府警察局八德分局八德派出所受理各類案件紀錄表、受理
      刑事案件報案三聯單等附卷可證，足證被害人邱范建確係
      遭詐欺集團成員詐騙而將款項存入被告所開立之上開帳戶
      內之情事，且堪認被告之上開帳戶確係遭詐欺集團成員利
      用作為詐欺取財使用之帳戶。
（三）被告辯稱：上開帳戶伊懷疑可能是當時借住之綽號「阿志
      」之男子偷去云云。然以被告同意綽號「阿志」之男子暫
      住其家，顯見2人關係密切，並有一定之信賴關係，惟被
      告竟不知綽號「阿志」之真實姓名年籍，且不知其居住何
      處，亦無法與其取得聯絡，則是否有綽號「阿志」之人已
      非無疑，且被告得知遺失或失竊，亦未向警方報案，亦與
      常理不符，再該帳戶於94年12月2日曾變更密碼，此有該
      帳戶交易明細表附卷可稽，被告所辯聲請系爭帳戶後，未
      變更過密碼之詞，亦與事實不符。況金融機構帳戶之存摺
      、提款卡（包括密碼），僅供本人存提款項使用，具有專
      屬性，詐欺集團成員於取得他人之金融卡後，若非確定該
      帳戶所有人不會報警或掛失止付，應不敢斷然使用，否則
      ，在其大費周章使被害人匯入款項後，極有可能因帳戶所
      有人變更密碼或申請掛失，致其無從順利取得款項，並且
      增加為警查緝之風險。再於98年9月24日前（被害人邱范
      健於98年9月24日匯入10萬元），被告存摺內結存金額僅
      62 元之情，此與大多數將帳戶存摺、提款卡交付他人使
      用前，存摺內餘額均甚少之情形一致，益徵上開帳戶存摺
      、提款卡等資料確係被告交付他人，且一併告知提款卡密
      碼俾利他人使用無訛。又自政府開放金融機構申請設立以
      來，金融機構大量增加，使一般人申請存款帳戶極為容易
      、便利，故除非充作犯罪使用，一般並無使用他人金融機
      構帳戶之必要。而坊間新聞媒體，對於不肖犯罪集團，經
      常利用大量取得之金融機構帳戶，作為詐欺或恐嚇取財工
      具，亦多所報導，被告係成年人，具相當之社會經驗，對
      此應知之甚詳，竟仍將其所有上開銀行帳戶之存摺、提款
      卡（包括密碼），交付予不詳姓名之人使用，該不詳姓名
      之人或所屬詐欺集團成員果據以作為詐欺取財匯款之工具
      ，被告自有幫助該不詳姓名之人或所屬詐欺集團成員詐欺
      取財之不確定故意。綜上所述，被告上開辯解，均係事後
      卸責之詞，不足採信，本件事證明確，被告幫助詐欺犯行
      堪以認定。
（三）綜上所述，本件事證已臻明確，其犯行堪以認定，應予以
      依法論科。
三、論罪科刑之理由：
（一）按刑法上之幫助犯，係指以幫助之意思，對於正犯資以助
      力，而未參與實施犯罪之行為者而言（最高法院49年臺上
      字第77號判例參照）。是行為人主觀上若係以幫助他人犯
      罪之意思，而在客觀上從事構成要件以外之行為，應論以
      幫助犯。被告基於幫助他人詐欺取財之意思，提供金融機
      構存款帳戶之存摺、金融卡（含密碼）交予犯罪集團使用
      ，供作匯款專戶，以取得詐騙被害人交付之款項之行為，
      係就他人之犯罪加以助力，而參與犯罪構成要件以外之行
      為，為幫助犯。核被告所為，係犯刑法第30條第1項前段
      、第339條第1項之幫助詐欺取財罪。
（二）爰審酌被告枉顧交付個人帳戶予他人可能淪為詐欺集團或
      個人犯罪之工具，助長財產犯罪者遂行其詐欺取財之目的
      ，同時使詐欺取財者得以隱匿其真實身分，增加查緝詐欺
      犯罪者之因難，助長犯罪氣焰，危害社會治安，犯後於本
      院審理時否認犯行承及被害人受害之金額等一切情狀，量
      處如主文所示之刑，並諭知易科罰金之折算標準。
四、適用法律依據：刑事訴訟法第299條第1項前段，刑法第30條
    第1項前段、第2項、第339條第1項、第41條第1項前段，刑
    法施行法第1條之1第1項、第2項前段。
本案經周佩瑩檢察官到庭執行職務。
中    華    民    國    99    年  6      月   21      日
                    臺灣臺中地方法院刑事第六庭
                        審判長法  官    林三元
                              法  官    高英賓
                              法  官    黃益茂
以上正本證明與原本無異。
如不服本判決應於收受送達後10日內向本院提出上訴書狀，並應
敘述具體理由；其未敘述上訴理由者，應於上訴期間屆滿後20日
內向本院補提理由書（均須按他造當事人之人數附繕本）「切勿
逕送上級法院」。
                               書記官    蔡秋明
中    華    民    國    99    年  6      月   21      日
附錄本案論罪科刑法條全文：
刑法第30條
幫助他人實行犯罪行為者，為幫助犯。雖他人不知幫助之情者，
亦同。
幫助犯之處罰，得按正犯之刑減輕之。
第339條
意圖為自己或第三人不法之所有，以詐術使人將本人或第三人之
物交付者，處5年以下有期徒刑、拘役或科或併科1千元以下罰金
。
以前項方法得財產上不法之利益或使第三人得之者，亦同。
前二項之未遂犯罰之。

司法院資訊處製作；財團法人民間司法改革基金會備份。
